臺灣臺北地方法院刑事判決　　　　　　　　　　　　　九十一年度易字第九００號
　　公　訴　人　臺灣臺北地方法院檢察署檢察官
　　被　　　告　乙○○　男　四.
右列被告因誣告案件，經檢察官聲請以簡易判決處刑（九十一年度偵字第七九四０號
），本院以九十一年度簡字第二一五二號案件審理後認不宜以簡易判決處刑而改依通
常程序審理，判決如左：
    主      文
乙○○無罪。
    理      由
一、公訴意旨略以：被告乙○○明知其因借用而所持有甲○○簽發之彰化商業銀行中
    山北路分行第0000000號，民國九十一年二月二十日期，面額為新台幣三
    萬元之支票一紙，已經其交付他人作為調現之用，並非遺失，竟因九十一年一月
    間甲○○索討，即謊稱找不到，不再與甲○○連絡，致不知情之甲○○誤於九十
    一年一月三十日向彰化商業銀行中山北路分行申報掛失止付，同時填具致警察局
    之遺失票據申報書，而以書面向警察局誣告未指定犯人涉犯侵占遺失物（竊盜）
    罪，案經台北市政府警察局中山分局報告偵辦，因認被告乙○○涉有刑法第一百
    七十一條第一項之未指定犯人誣告罪嫌云云。
二、按犯罪事實應依證據認定之，無證據不得推定其犯罪事實。又不能證明被告犯罪
    者，應諭知無罪之判決，刑事訴訟法第一百五十四條、第三百零一條第一項分別
    定有明文。次按事實之認定，應憑證據，如未能發現相當證據，或證據不足以證
    明，自不能以推測或擬制之方法，為裁判基礎（最高法院四十年台上字第八六號
    判例參照）。又認定犯罪事實，所憑之證據，雖不以直接證據為限，間接證據亦
    包括在內，然無論直接或間接證據，其為訴訟上之證明，須於通常一般之人均不
    致於有所懷疑，而得確信其為真實之程度者，始得據之為有罪之認定，倘其證明
    尚未達到此一程度，而有合理性懷疑之存在時，即無從為有罪之認定，此亦有最
    高法院七十六年台上字第四九八六號判例可資參照。
三、本件公訴人認被告乙○○涉有右揭未指定犯人誣告之犯行，無非以被告乙○○之
    自白、證人甲○○之證言及支票、票據掛失止付通知書暨遺失票據申報書影本等
    件為主要論據。訊據被告乙○○對於右揭時、地曾告知證人甲○○前開支票業已
    無法尋獲一事坦承不諱，然堅決否認有何誣告犯行，辯稱當時僅告知證人甲○○
    該紙支票遺失一情，並未告知或要求證人甲○○可以前往銀行申報掛失止付，其
    不知證人甲○○會前往銀行申報掛失止付等語。
四、經查：被告乙○○確曾於證人甲○○向其索討右揭支票之際，向證人謊稱找不到
    該紙支票，且嗣後亦不再與證人連絡，此情業據被告坦認在卷，而證人亦因被告
    向伊謊稱無法找到該紙支票，復無法再與被告取得聯繫，而於右揭時、地向彰化
    商業銀行中山北路分行申報掛失止付，並同時填具致警察局之遺失票據申報書，
    此亦據證人甲○○證述在卷，並有該紙支票、台北市票據交換所退票理由單、票
    據掛失止付通知書及遺失票據申報書（均影本）等件在卷可查，堪信為真。然被
    告雖有向證人謊稱找不到該紙支票之行為，嗣後並與證人失去聯繫，惟被告稱其
    並未要求、告知或指示證人須前往銀行辦理掛失止付手續及填具遺失票據申報書
    ，證人前往銀行申報掛失止付及填具遺失票據申報書係由證人基於自由意思決定
    等語（見本院九十一年十二月十七日審判筆錄），核與證人甲○○證述當時被告
    除告知伊支票遺失一情外，並未說其他的話語，之後因伊聯繫不上被告，所以就
    去銀行辦理掛失止付，掛失止付係伊自己的意思，被告並未要伊去掛失止付，亦
    未告知伊可以去銀行掛失止付等情（見本院九十一年八月十二日訊問筆錄），經
    核所供情節實屬相符，是堪認被告前開辯解與事實相符，自可採信。準此以論，
    被告縱有向證人謊稱該紙支票遺失，嗣後並與證人失去聯繫之情，所為固有不當
    之處，然其既未親自前往銀行就該紙支票申報掛失止付及填具遺失票據申報書，
    復未要求、告知或指示證人須前往銀行辦理掛失止付及填具遺失票據申報書，而
    均係由證人自行決定前往銀行申辦上揭手續，被告既未親自實施本案之犯罪，復
    無指示或利用證人以遂行本案犯罪，被告所為應無從該當於刑法第一百七十一條
    第一項所定之要件，自無從依該條規定繩以被告刑責。此外，本院復查無其他積
    極證據足資認定被告確有公訴人所指之未指定犯人誣告犯行，自難僅憑被告乙○
    ○之自白、證人甲○○之證言及支票、票據掛失止付通知書暨遺失票據申報書影
    本等件，即認被告涉有未指定犯人誣告之犯行，既不能證明被告犯罪，自應依法
    予以無罪判決之諭知。
據上論斷，應依刑事訴訟法第四百五十二條、第三百零一條第一項，判決如主文。
本案經檢察官蔡宏展到庭執行職務
中      華      民      國      九十一      年    十二    月      三十  日
                                        臺灣臺北地方法院刑事第五庭
                                            法  官  黃  紹  紘
右正本證明與原本無異。
如不服本判決，應於判決送達後十日內，向本院提出上訴狀。
                                            書記官  劉  新  怡
中      華      民      國    九十一      年    十二    月      三十  日
